臺灣高雄地方法院刑事判決　　　　　　 100年度交易字第94號
公　訴　人　臺灣高雄地方法院檢察署檢察官
被　　　告　簡麗花
上列被告因過失傷害案件，經檢察官提起公訴（100 年度偵字第
14818號），本院判決如下：
    主  文
簡麗花犯過失傷害致人重傷罪，處有期徒刑伍月，如易科罰金，
以新臺幣壹仟元折算壹日。
    事  實
一、簡麗花領有小型車普通駕駛執照，於民國99年10月1 日上午
    9 時25分許，將其所有車牌號碼1018-B7 號自用小客車（下
    稱系爭汽車）停放於高雄市前鎮區○○○路1009號前，欲自
    系爭汽車駕駛座開啟左前車門下車之際，明知開啟車門時，
    理應注意行人、車輛並讓其先行，而依當時天候晴、日間自
    然光線，柏油路面乾燥、無缺陷，亦無障礙物，視距良好，
    並無不能注意之情事，竟仍疏未注意及此，即貿然開啟該車
    左前車門，適有侯永生騎乘車牌號碼XWL-291 號普通重型機
    車自系爭汽車左後方行駛而來，因閃避不及，遭系爭汽車之
    左前車門撞擊，侯永生因突遭撞擊，遂被拋出上開普通重型
    機車而摔落在道路上，因此受有腦膿瘍及腦膜炎、水腦症、
    左側頭皮開放性並感染性傷口、呼吸衰、氣管切開手術後等
    重傷害並呈現植物人之狀態。簡麗花則於肇事後停留在現場
    ，向據報前往現場處理尚不知肇事者為何人之員警蘇維明坦
    承肇事，並自願接受裁判。
二、案經侯黃碧昭（侯永生之配偶）訴由高雄市政府警察局前鎮
    分局移送臺灣高雄地方法院檢察署檢察官偵查起訴。
    理  由
壹、證據能力部分：
    被告以外之人於審判外之陳述，雖不符同法第159 條之1 至
    第159 條之4 之規定，但經當事人於審判程序同意作為證據
    ，法院審酌該言詞陳述或書面陳述作成時之情況，認為適當
    者，亦得為證據，同法第159 條之5 第1 項定有明文。本判
    決所引用之傳聞證據，均經本院依法踐行調查證據程序，當
    事人於審判程序亦同意作為證據，本院審酌證據資料作成時
    之情況，並無違法不當及證明力明顯過低之瑕疵，且無依法
    應排除其證據能力之情形，認以之作為證據應屬適當，故有
    證據能力。
貳、實體部分：
一、上開犯罪事實，業據被告簡麗花於本院審理中坦承不諱，核
    與證人即告訴代理人侯敏南所指訴之情節大致相符，復經證
    人蘇維明即到場處理員警證述明確，並有道路交通事故現場
    圖、道路交通事故調查報告表(一)、(二)、道路交通事故談話紀
    錄表、長庚醫療財團法人高雄長庚紀念醫院100 年8 月24日
    診字第35128 號診斷證明書、被害人受傷照片5 張、現場照
    片7 張等件在卷可稽（見偵一卷第13至14頁、偵三卷第11至
    15、20至23頁、本院一卷第67頁），足認被告上開自白確與
    事實相符，洵堪採為論罪科刑之依據。
二、按汽車停車，開啟車門時，應注意其他車輛，並讓其先行，
    道路交通安全規則第112條第3項定有明文。被告係持有駕駛
    執照之駕駛人，自應知悉並注意上述道路交通安全規則之規
    定，又依前揭道路交通事故調查報告表及現場照片所示，本
    件肇事時天候晴、日間自然光線，柏油路面乾燥、無缺陷，
    亦無障礙物，視距良好，並無不能注意之情事，被告竟疏未
    注意及此，於下車前未注意並禮讓往來車輛先行，即貿然開
    啟系爭汽車左前車門，致與被害人發生碰撞，並使被害人受
    有上開重傷害，被告就此顯有過失，且其過失行為與被害人
    所受傷害結果間，確有相當因果關係，又本件肇事原因於偵
    查中經送請高雄市政府交通局車輛行車事故鑑定委員會鑑定
    結果，亦同此認定，此有該會所出具之鑑定意見書1 份附卷
    可參（見偵一卷第15至16頁），從而，本件事證明確，被告
    犯行堪以認定，應依法論科。
三、次按重傷者，除毀敗或嚴重減損視能、聽能、語能、味能、
    嗅能、1 肢以上之機能或生殖機能外，亦包括其他於身體或
    健康，有重大不治或難治之傷害而言，刑法第10條第4 項第
    6 款定有明文。查本件被害人侯永生因本件事故而產生腦膿
    瘍及腦膜炎、水腦症、左側頭皮開放性並感染性傷口、呼吸
    衰、氣管切開手術後等症狀，經治療後上開症狀固定，已經
    為永久不能復原之狀態，經醫師判定目前屬植物人狀態等情
    ，有長庚醫療財團法人高雄長庚紀念醫院100 年8 月24日診
    字第35128 號診斷證明書在卷可稽，則被害人所受上開傷勢
    ，顯已達於嚴重減損之重傷害無疑，是被害人確受有重大且
    不治之傷害，應屬於刑法第10條第4 項第6 款之身體、健康
    之重傷。
四、核被告所為，係犯刑法第284 條第1 項後段之過失傷害人致
    重傷罪。被告於肇事後留在事故現場，主動向前往事故現場
    處理，且尚不知肇事者為何人之員警蘇維明坦承肇事，嗣並
    接受裁判之事實，業經證人蘇維明結證屬實（見本院二卷第
    17頁），並有高雄市○○○○○道路交通事故肇事人自首情
    形紀錄表1 份在卷可參（見偵二卷第24頁），符合刑法第62
    條前段自首之規定，爰依法減輕其刑。爰審酌被告於開啟車
    門前，理應注意並禮讓往來車輛先行，詎其竟貿然開啟系爭
    汽車左前車門，肇致本件事故發生，並使被害人受有前開重
    傷害，本無足取；惟念被告於本院審理中尚知坦承犯行，且
    無前科，有台灣高等法院被告前案紀錄表1 份在卷足憑，本
    院另審酌被告於事發後雖未能與被害人家屬達成和解，惟其
    已當庭表明包括保險費在內，願意支付400 萬元做為賠償等
    語（見本院二卷第33頁），然因與被害人家屬另以附帶民事
    訴訟所請求被告賠償之1208萬元（見本院附民卷第1 頁），
    在金額上尚有差距，致未能成立和解等情，暨考量被告之犯
    罪情節、手段、被害人受傷之程度等一切情狀，量處如主文
    所示之刑，並諭知如主文所示之易科罰金折算標準，以資懲
    儆。
據上論斷，應依刑事訴訟法第299 條第1 項前段，刑法第284 條
第1 項後段、第41條第1項前段、第62條前段，刑法施行法第1條
之1 ，判決如主文。
本案經檢察官朱華君到庭執行職務。
中    華    民    國   100    年    12    月    29    日
                  刑事第十五庭  法  官  許勻睿
以上正本證明與原本無異。
如不服本判決應於收受送達後10日內向本院提出上訴書狀，並應
敘述具體理由；如未敘述上訴理由者，應於上訴期間屆滿後20日
內向本院補提理由書（均須按他造當事人之人數附繕本）「切勿
逕送上級法院」。
中    華    民    國   100    年    12    月    29    日
                                書記官  王芷鈴
附錄論罪科刑所犯法條
中華民國刑法第284條
（過失傷害罪）
因過失傷害人者，處6 月以下有期徒刑、拘役或5 百元以下罰金
，致重傷者，處1 年以下有期徒刑、拘役或5 百元以下罰金。
從事業務之人，因業務上之過失傷害人者，處1 年以下有期徒刑
、拘役或1 千元以下罰金，致重傷者，處3 年以下有期徒刑、拘
役或2 千元以下罰金。